臺灣高等法院臺中分院刑事判決　　　　　　　　　　九十一年度上易字第九四四號
　　上　訴　人
　　即　被　告　乙○○
右上訴人因恐嚇取財案件，不服臺灣臺中地方法院九十一年度訴緝字第一一五號中華
民國九十一年五月六日第一審判決（起訴案號：臺灣臺中地方法院檢察署七十九年度
偵字第五○八二號），提起上訴，本院判決如左：
    主  文
上訴駁回。
    事  實
一、乙○○分別夥同李正華（業經臺灣臺中地方法院以八十年度訴緝字第六五三號判
    處有期徒刑三年，並經本院八十一年度上訴字第六四二號駁回上訴確定）、黃清
    安（業經本院以七十九年度上訴字第一三三九號判處有期徒刑一年確定）共同意
    圖為自己不法之所有，並基於概括之犯意，先後於、民國（下同）七十九年六
    月五日夥同李正華，由李正華以電話向甲○○（起訴書誤載為李彥震）恐嚇稱：
    「因犯案走路，你要拿錢出來」等語，同年月九日上午十一時五十分許，李正華
    夥同乙○○前往臺中市○區○○路二段一三三號甲○○開設之勝裕汽車修配廠取
    款時，乙○○恐嚇甲○○稱：「我是海線的，在跑路，你的公司那麼大，要拿一
    些錢出來，否則讓你斷一條腿」等語，使甲○○心生畏懼，乃取其妻羅月惠名義
    之存摺，至臺中市○○路與漢口路郵局領取新台幣（下同）十七萬元當場交付李
    正華、乙○○二人得逞。、乙○○復夥同黃清安，於七十九年六月十一日上午
    十一時許，前往臺中市○區○○路二段一三三號甲○○開設之勝裕汽車修配廠，
    向甲○○勒索金錢，由乙○○開口向甲○○表示渠等在跑路需錢，並恐嚇甲○○
    稱：「如不給錢，要以汽油彈燒工廠及車子」，使甲○○心生畏懼，惟因甲○○
    甫於同年月九日被李正華、乙○○二人恐嚇付款十七萬元，一再向乙○○表示已
    無現款，乙○○甚為不悅，並稱：「你試試看」等語，始離去，而未得逞。、
    同年月十九日，乙○○、李正華與黃清安等三人，基於不法所有之犯意聯絡，先
    由李正華、乙○○於當日下午三時三十分、三十二分及五時二十分許，接續三次
    以電話向甲○○恐嚇勒索十萬元，乙○○並恐嚇甲○○稱：「我叫囝仔在東海大
    學校門口等，你為何不送錢來，限你四十分鐘趕到，否則要你好看」等語，使甲
    ○○再度心生畏懼，並經討價降為二萬元，甲○○心有不甘，暗中報警，並於同
    日下午六時許，甲○○依約攜款前往，黃清安在東海大學門口上前向甲○○取款
    ，甫接過錢，即為在場埋伏之警員逮捕而末得逞，李正華、乙○○二人見事跡敗
    露逃匿。
二、案經甲○○訴由臺中市警察局第四分局報告臺灣臺中地方法院檢察署檢察官偵查
    起訴。
    理  由
一、訊據被告乙○○矢口否認涉有上開連續恐嚇取財犯行，辯稱：伊固曾至被害人甲
    ○○之工廠，但伊並未恐嚇甲○○，且未與甲○○交談或打電話給甲○○云云。
    惟查：、被告乙○○夥同他人，分別於右揭時地先後三次向被害人甲○○恐嚇
    取財，致甲○○心生畏懼並於第一次交付款項十七萬元等情，迭據被害人甲○○
    於警訊、偵查中及原審調查及本院八十一年度上訴字第六四二號調查時（詳見本
    院八十一年度上訴字第六四二號卷第三十五頁、第三十六頁）時指訴綦詳，並有
    贓物認領保管收據一紙及羅月惠名義之郵政存簿儲金儲金簿一件附卷可參。、
    雖被告乙○○於原審調查中一再表示並不認識甲○○其人，甚至於被害人甲○○
    到庭指認伊犯行時，被告乙○○仍作此一表示，然於原審審理時則又改口稱：有
    與李正華至被害人甲○○之工廠，其辯詞反覆，已屬可疑，況被告乙○○既自承
    與甲○○並無仇隙，衡諸常情，被害人甲○○亦無甘冒誣告之重典而誣指被告乙
    ○○之理。、且同案被告李正華於到案後坦承有與被告乙○○至被害人甲○○
    之汽車修配廠，然陳稱：十七萬元是甲○○交給乙○○的云云（見本院八十一年
    度上訴字第六四二號八十一年六月十一日訊問筆錄）；而同案被告黃清安於到案
    後，則坦承七十九年六月十一日確有與被告乙○○至被害人甲○○之汽車修配廠
    ，而同年月十九日則與被害人甲○○約在東海大學取款，雖供稱：當時均係被告
    乙○○要伊去取款，伊並不知情云云（見臺灣臺中地方法院七十九年度訴字第一
    一九九號七十九年八月三日審判筆錄），足證可見被告乙○○與此二人間，確有
    犯意之聯絡及行為之分擔無疑，被告乙○○上開所辯，顯係卸責之詞，毫無足採
    。本件事證明確，被告犯行堪以認定。至被告乙○○另聲請本院傳訊同案被告李
    正華、黃清安二人及被害人甲○○與被告進行對質，然本件被告李正華、黃清安
    二人及被害人甲○○業已於偵查及原審指證被告乙○○前開恐嚇取財犯行明確，
    本件事證已明，有如前述，且被告李正華所涉本部分犯行，業經臺灣臺中地方法
    院以八十年度訴緝字第六五三號判決判處有期徒刑三年，並經本院八十一年度上
    訴字第六四二號駁回上訴確定、而黃清安所涉本部分犯行亦經本院以七十九年度
    上訴字第一三三九號判處有期徒刑一年確定，且均認右揭被告乙○○之前開犯罪
    事實，有各該判決書一份在卷可稽，本院認已無再重覆傳訊被告李正華、黃清安
    二人及被害人甲○○之必要，併予指明。
二、按刑法上之連續犯，係指有數個獨立之犯罪行為，基於一個概括的犯意，反覆為
    之，而觸犯同一性質之數罪名者而言，如果該項犯罪，係由行為人以單一行為接
    續進行，縱令在犯罪完畢以前，其各個舉動，已與該罪之構成要件完全相符，但
    在行為人主觀上對於各個舉動，不過為其犯罪行為之一部分者，當然成立一罪，
    不能以連續犯論，最高法院二十八年上字第三四二九號著有判例可資參照。查被
    告乙○○夥同李正華，接續在七十九年六月五日、同年月九日，向被害人甲○○
    恐嚇取財之行為，係利用同一機會，在同一時段就同一犯罪構成事實，本於單一
    犯意接續進行，以實現一犯罪構成要件之單一行為，為接續犯，應以一罪論。核
    其第一次所為係犯刑法第三百四十六條第一頊之恐嚇取財罪；第二次所為，則係
    犯同法第三百四十六條第三項、第一頊之恐嚇取財未遂罪；至被告乙○○第三次
    犯行，因被害人於交款之前已向警報案（見臺灣臺中地方法院檢察署七十九年度
    偵字第五０八二號被害人甲○○於七十九年六月十九日製作之偵訊筆錄內容），
    其攜款前往，乃出於警察便利破案之授意，並非因其畏怖心理所致，自亦應論以
    同條第三項、第一項之恐嚇取財未遂罪（最高法院四十二年台上字第四四０號判
    例意旨參照），原審法院檢察署檢察官公訴意旨認係既遂犯，容有末合。又被告
    上開第一次犯行與李正華間，第二次犯行與黃清安間，第三次犯行與李正華、黃
    清安二人間，有犯意聯絡及行為分擔，均為共同正犯，其先後三次恐嚇取財既遂
    及未遂犯行，時間密接，犯罪構成要件相同，顯係基於概括犯意反覆為之，為連
    續犯，應依刑法第五十六條規定論以較重之恐嚇取財既遂一罪，並加重其刑。原
    審判決適用刑法第二十八條、第五十六條、第三百四十六條第一項，罰金罰鍰提
    高標準條例第一條前段之規定，並審酌被告前已有犯罪紀（有臺灣臺中地方法院
    檢察署刑案資料查註紀錄表及臺灣高等法院被告全國前案綅錄表一份在卷可稽）
    ，竟不思謀求正途，於十數日內多次犯行，危害社會治安，並對被害人甲○○造
    成精神上極大之恐懼及財物上之損害，暨犯罪後否認犯行等一切情狀，量處被告
    有期徒刑一年十月，且以本件被告犯罪時間雖在七十九年十月卅一日以前，然依
    中華民國八十年罪犯減刑條例第三條第十一項規定，不得減刑，自無前揭減刑條
    例適用之問題，而認本件無依中華民國八十年罪犯減刑條例減輕其刑之問題，核
    其認事用法均無違誤，量刑亦稱妥適，應予維持。被告上訴矢口否認犯行，指摘
    原審判決不當，顯無理由，應予駁回。
據上論斷，應依刑事訴訟法三百六十八條，判決如主文。
中      華      民      國　    九十一     年     七      月   三十一 　日
                                  臺灣高等法院臺中分院刑事第三庭
                                        審判長法  官　陳　朱  貴
                                              法　官　劉　連　星
                                              法　官  胡　忠　文
右正本證明與原本無異。
不得上訴。
                                              書記官  許  美  惠
中      華      民      國　    九十一     年     七      月   三十一 　日
附錄論罪法條：
刑法第三百四十六條第一項：
意圖為自己或第三人不法之所有，以恐嚇使人將本人或第三人之物交付者，處六月以
上五年以下有期徒刑，得併科一千元以下罰金。
                          　　　　　　　　　　　　　　　　　　　　　　　Ｉ
